【裁判字號】    94,訴,3935
【裁判日期】    950309
【裁判案由】    毒品危害防制條例
【裁判全文】
臺灣臺中地方法院刑事判決              94年度訴字第3935號
公  訴  人  臺灣臺中地方法院檢察署檢察官
被      告  甲○○
                    （現羈押於臺灣臺中看守所）
選任辯護人  菊金蕾律師
上列被告因違反毒品危害防制條例案件，經檢察官提起公訴（九
十四年度偵字第一七一三三號），本院判決如下：
    主  文
甲○○共同運輸第一級毒品，處有期徒刑拾貳年；扣案之第一級
毒品海洛因（以包鮮膜包裝成塊狀，合計淨重壹佰拾肆點壹壹公
克），沒收銷燬之，扣案之第一級毒品海洛因空包裝玖個（重計
陸點肆參公克）、行動電話壹支（含晶片卡壹張）、皮鞋壹雙、
鞋盒壹個、快遞提單會計聯上領貨人簽收欄內之偽造「李順興」
署押壹枚，均沒收。
    事  實
一、甲○○明知海洛因係毒品危害防制條例第二條第二項第一款
    所規定之第一級毒品，且為懲治走私條例「公告管制物品項
    目及其數額」甲類第四款所定管制進出口之物品，不得運輸
    或私運進口。詎其與友人林國華 (另由檢察官偵辦中)、外
    號為「阿姐」之丙○○及真實姓名年籍不詳，外號「阿國」
    之成年男子等人，決由丙○○、林國華自中國大陸地區以將
    毒品以包裹交寄快遞公司回臺灣，再由甲○○領取之闖關方
    式，運輸管制物品第一級毒品海洛因來臺交給阿國，而共同
    基於運輸及私運第一級毒品海洛因進口之犯意聯絡，由林國
    華、丙○○於民國九十四年十月十二日，在中國大陸地區，
    將管制物品第一級毒品海洛因九包（淨重計一一四．一一公
    克，空包裝重計六．四三公克）以保鮮膜封住後，夾藏分置
    於一雙男鞋之鞋底，放入鞋盒加以包裝掩飾後，作為託運包
    裹，且在提貨單據受貨人欄位上虛偽填載受貨人係住在臺中
    縣潭子鄉○○路○段三五○巷四號之「李順興」，僅留以不
    知情之林莉菁名義申辦，實際上為甲○○所使用之0000
    000000號之行動電話號碼，供快遞公司人員與甲○○
    聯絡後，即將該包裹交給不知情之大陸地區大智快遞寄送，
    而大智快遞再交由向大智快遞承攬進口臺灣報關、派送貨物
    之不知情亞瑟仕通運有限公司（以下稱亞瑟仕公司，起訴書
    誤載為亞瑟任公司）人員自中國大陸廣州地區，私運上開包
    裹包裝之管制物品即第一級毒品海洛因，進口至臺灣地區境
    內，並於九十四年十月二十二日上午載運至亞瑟仕公司位在
    臺中市○○路○段六九五號之營業處所，等候領取，而以此
    方式運輸、私運管制物品第一級毒品海洛因入境。甲○○於
    九十四年十月二十二日上午九時六分許接獲亞瑟仕公司通知
    前往領取該包裹後，隨即於九十四年十月二十二日上午九時
    四十分許，至上址亞瑟仕公司臺中營業處，在提貨單據會計
    聯，偽簽「李順興」 (事實上確有姓名為李順興之人)之署
    押，偽造成「李順興」領取上開包裹之私文書，表示係由李
    順興收取上開包裹之意思，並持以行使，交付給亞瑟仕公司
    臺中營業處人員，以避免為警追查，足以生損害於李順興之
    權益及亞瑟仕公司管理交付客戶運送貨物之正確性。惟甲○
    ○自亞瑟仕公司臺中營業處領得上開第一級毒品海洛因後，
    旋即在當場為警查獲，並扣得上開第一級毒品海洛因九包（
    淨重計一一四．一一公克，空包裝重計六．四三公克）、甲
    ○○所持用供本案犯罪聯繫使用之0000000000號
    之行動電話一支（含晶片卡一張），及丙○○、林國華所有
    置於前開紙箱內供隱藏、掩飾以利運輸前開第一級毒品海洛
    因用之皮鞋一雙、鞋盒一個、郵寄運輸前開毒品用之快遞提
    單一張。
二、案經高雄市政府警察局三民第一分局報請臺灣臺中地方法院
    檢察署檢察官偵查起訴。
    理  由
一、上揭犯罪事實，業據被告甲○○於本院九十五年二月二十三
    日審判期日坦承屬實，且經本院於同日勘驗被告甲○○持用
    之0000000000號之行動電話於九十四年十月二十
    日起至同年十月二十二日之通訊監聽錄音，與卷附之監聽譯
    文記載內容大致相符，有臺灣高雄地方法院檢察署九十四年
    十月十九日九四年雄檢博國聲監字第○○一九二九號通訊監
    察書、監聽錄音帶、監聽錄音譯文及本院勘驗筆錄各一份附
    卷可佐，且被告復自承該錄音確為其聲音無誤，自有證據能
    力，是辯護人辯稱：該通訊監察譯文，應無證據能力云云，
    即不足採，從而足證被告甲○○確有與人聯絡寄送第一級毒
    品海洛因之情事，是其所供與案外人林國華、丙○○及綽號
    阿國等人共同運輸第一級毒品之自白即非無據。而該扣案之
    九包白粉經送法務部調查局鑑定結果，均含第一級第六項毒
    品海洛因成分，合計淨重一一四．一一公克（空包裝重六．
    四三公克），純度二九．七四％，純質淨重三三．九四公克
    ，亦有該局九十五年一月九日調科壹字第一二○○一七一一
    四號鑑定通知書一件在卷可憑，足認被告甲○○私運入境之
    物確為第一級毒品毒洛因，且屬懲治走私條例所公告管制進
    出口之物品無疑。此外，復有扣案之前開鞋盒一個、皮鞋一
    雙、大智快遞單及亞瑟仕公司快遞提單各一張足資佐證。綜
    上所述，被告甲○○運輸管制物品第一級毒品海洛因入境之
    犯行，足堪認定。
二、論罪部分：
（一）按海洛因係屬毒品危害防制條例第二條第二項第一款所指
      之第一級毒品，且為懲治走私條例「公告管制物品項目及
      其數額」甲類第四款所定管制進出口之物品，不得運輸或
      私運進口。次按運輸毒品罪之所謂「運輸」，係指本於運
      輸意思而搬運輸送而言，倘其有此意圖者，一有搬運輸送
      之行為犯罪即已成立，並非以運抵目的地為完成犯罪之要
      件，換言之，區別該罪既遂、未遂之依據，應以已否起運
      為準，既已起運，構成該罪之輸送行為即已完成，不以達
      到目的地為既遂條件。又運輸毒品罪，並非以國外輸入國
      內或國內輸出國外者為限，其在國內運送者，亦屬之，亦
      不以兩地間毒品直接搬運輸送移轉存置於特定地點為限，
      其以迂迴、輾轉方法，利用不相同之運輸工具、方法，將
      特定之毒品移轉運送至終極目的地者，其各階段之運送行
      為，均不失為「運輸」行為之一種，至於運輸之動機、目
      的是否意在為己或為他人，運輸之方法為海運、空運、陸
      運或兼而有之，均非所問。查案外人林國華、丙○○自大
      陸地區利用不知情之快遞人員，寄送夾藏海洛因之包裹至
      亞瑟仕公司臺中營業處，復由被告甲○○前往冒名李順興
      領取後，欲持往交付予「阿國」，應認已起運實施運送，
      縱尚未抵達終極目的地，依前開說明，仍屬運輸毒品既遂
      。再按刑法上之偽造署押罪，係指單純偽造簽名、捺印或
      以其他符號代簽名而言，若在制式之書類上偽造他人簽名
      ，已為一定意思表示，具有申請書或收據等類之性質者，
      則係犯偽造文書罪，而該偽造署押為偽造私文書之部分行
      為，即不另論罪。是本案被告甲○○於亞瑟仕公司之提單
      會計聯受貨人欄上偽造「李順興」署押後，將之交回亞瑟
      仕公司，用以證明收受之意思表示及其收受之事實，顯然
      於該等文件之內容已有所主張，該等文件即具備私文書之
      性質，並足以生損害於亞瑟仕公司管理交付客戶運送貨物
      資料之正確性，及使被害人李順興之權益受損。故核被告
      甲○○所為，係犯毒品危害防制條例第四條第一項之運輸
      第一級毒品罪、懲治走私條例第二條第一項之私運管制物
      品進口罪、刑法第二百十條、第二百十六條之行使偽造私
      文書罪。再被告運輸毒品或私運管制物品海洛因進口當然
      含有持有行為，是其持有第一級毒品之低度行為，應為運
      輸毒品或私運管制物品海洛因進口之高度行為所吸收，不
      另論以持有第一級毒品罪。且其偽造署押之行為，為其偽
      造私文書之部分行為，不另論罪。其偽造私文書後復持以
      行使，其偽造之低度行為應為行使之高度行為所吸收，亦
      不另論罪。被告甲○○與案外人林國華、丙○○及「阿國
      」之間，就前揭運輸第一級毒品、私運管制物品進口及行
      使偽造私文書犯行，有犯意之聯絡及行為之分擔，均為共
      同正犯。又被告甲○○及林國華、丙○○與綽號「阿國」
      等人，以將夾藏第一級毒品海洛因在包裹，交付不知情之
      快遞公司寄回臺灣，係利用不知情之成年人代為運輸第一
      級毒品海洛因及私運管制物品進口，為間接正犯。又被告
      甲○○運輸、私運管制物品第一級毒品海洛因入境之犯行
      ，係以一行為觸犯運輸第一級毒品罪及私運管制物品進口
      罪二罪名，為想像競合犯，應從一重之運輸第一級毒品罪
      處斷。被告以行使偽造私文書方式領取包裹，以取得運輸
      、私運進口之海洛因，二者間有方法目的之牽連關係，為
      牽連犯，依刑法第五十五條後段之規定應從較重之運輸第
      一級毒品罪處斷。
（二）再查被告甲○○運輸第一級毒品海洛因九包（淨重一一四
      ．一一公克、空包裝重六．四三公克），其所運輸之數量
      固不少，然純度僅百分之二九．四七，純質淨重僅三三．
      九四公克，一旦運輸入境而交付販賣之毒梟，經過稀釋分
      裝販賣予施用毒品之人，可能產生之社會危害尚非至鉅，
      而其參與本件犯行係因丙○○為其以前同居人（其與被告
      甲○○未曾辦理結婚登記，但與被告生育二個小孩），顧
      慮情分下所為，且無事證證明其有因此獲利之情形，及扣
      案毒品海洛因甫於入境後不久即為警查獲，並未實際發生
      戕害國人身心健康之具體危害，雖其所為甚不足取，然倘
      仍遽處以法定本刑之最低刑度即無期徒刑，仍屬失之過苛
      ，難謂符合罪刑相當性及比例原則，更無從與毒梟首惡之
      行為有所區隔，是其犯罪情狀相較於法定之重刑，在客觀
      上足以引起一般人之同情，情節尚堪憫恕，爰依刑法第五
      十九條之規定，酌量減輕其刑。（另按毒品危害防制條例
      第十七條規定：犯第四條第一項之罪，供出毒品來源，因
      而破獲者，得減輕其刑，其立法意旨重在鼓勵具體供出其
      上游販毒者，俾資追查該毒梟前手及其上游毒品，以杜絕
      毒品之蔓延與氾濫為目的。倘未因其自白進而查獲毒梟前
      手或其上游毒品者，自不得執此邀本條規定之寬減。查被
      告甲○○固於本院辯論終結日供出本案共犯之一「阿姐」
      即係其前妻，然因被告甲○○歷經警詢、偵訊，均僅指認
      共犯林國華、綽號「阿姐」、「阿國」之人而已，並未供
      出「阿姐」即其丙○○，且林國華、丙○○均在大陸地區
      ，並無遭警查獲之事證，且其所運輸毒品之來源雖係林國
      華、丙○○，然所交付之毒品係從何而來，亦迄未查獲；
      難認有因其供述而查獲其所運輸毒品之來源，自與毒品危
      害防制條例第十七條所定供出毒品來源，因而破獲者，得
      減輕其刑之規定不符，被告甲○○尚難依該規定獲減刑之
      寬典，附此敘明。）爰審酌被告甲○○因受其以前同居人
      丙○○、友人林國華之託，基於人情致罹重典，而非意圖
      牟利之動機、目的，及第一級毒品海洛因對社會之危害甚
      大，屢經政府廣為宣導查禁，被告甲○○仍輕啟僥倖之心
      而為運輸犯行，然其所運輸之海洛因九包合計雖達淨重一
      一四．一一公克，惟純度二九．七四％，純質淨重僅三三
      ．九四公克，數量尚非甚多，暨於甫入境即為警查獲，所
      運輸之第一級毒品海洛因未及流出，與對於本案運送之事
      實經過坦白承認且供述明確，犯罪後之態度良好等一切情
      狀，予以量處有期徒刑十二年。
（三）按毒品危害防制條例第十八條第一項規定，得諭知沒收並
      銷燬之者，以查獲之毒品及專供製造或施用毒品之器具為
      限，並不及於毒品之外包裝。且毒品危害防制條例第十九
      條第一項關於沒收之規定，係採義務沒收主義。故凡犯同
      條例第四條至第九條、第十二條、第十三條或第十四條第
      一項、第二項之罪者，其供犯罪所用之物或因犯罪所得之
      財物，均應諭知沒收，法院無審酌之餘地。查扣案之第一
      級毒品海洛因（以包鮮膜包裝成塊狀，合計淨重一一四
      ．一一公克），係毒品危害防制條例第二條第二項第一款
      所規定之第一級毒品，不問屬於犯人與否，均應依同條例
      第十八條第一項前段之規定，沒收銷燬之。又毒品之外包
      裝有防止毒品裸露、逸出及潮濕之功用，便於攜帶及運輸
      ，其係供運輸毒品所用之物，至為顯然，是扣案用以防止
      第一級毒品海洛因裸露、逸出、潮濕所用之毒品外包裝保
      鮮膜九個、用以隱藏、掩飾所運輸第一級毒品海洛因所用
      之物皮鞋一雙、鞋盒一個，及為逃避查緝並所用聯絡運送
      第一級毒品海洛因使用之門號0000000000號行
      動電話一支（含晶片卡一張），係共犯林國華、丙○○所
      有，供被告甲○○運輸第一級毒品海洛因所用之物，均應
      依毒品危害防制條例第十九條第一項規定諭知沒收。至扣
      案亞瑟仕公司快遞提單會計聯領貨人簽名欄偽造之「李順
      興」署押一枚（無證據證明簽名有複寫之情形），應依刑
      法第二百十九條之規定，不問屬於犯人與否，併予宣告沒
      收之。
三、查被告甲○○另曾二次以「李順興」名義為案外人林國華代
    領包裹之事實，業據被告甲○○自承在卷，且有亞瑟仕公司
    之快遞提單二件附卷可稽，足認被告甲○○就此二次冒名領
    取包裹之行為，亦涉有刑法第二百十六條、第二百十條之行
    使偽造私文書罪嫌；然此部分並無證據證明與本案有何裁判
    上一罪之關係，且未據起訴，本院自無從審究，應移由檢察
    官另行偵辦。另本案共犯丙○○共同運輸毒品之犯嫌，既據
    被告甲○○供述在卷，然亦未據檢察官提起公訴，本院亦屬
    無從審究，併移送檢察官另行偵辦，附此敘明。
據上論斷，應依刑事訴訟法第二百九十九條第一項前段，毒品危
害防制條例第四條第一項、第十八條第一項前段、第十九條第一
項，懲治走私條例第二條第一項、第十一條，刑法第十一條、第
二十八條、第二百十六條、第二百十條、第五十五條、第五十九
條、第二百十九條，判決如主文。
本案經檢察官乙○○到庭執行職務。
中   華   民  國    九十五    年    三    月    九    日
                    刑事第九庭  審判長法  官  陳  得  利
                                      法  官  余  德  正
                                      法  官  莊  秋  燕
以上正本證明與原本無異。
如不服本判決，應於判決送達後十日內向本院提出上訴狀，上訴
於臺灣高等法院臺中分院(須附繕本)。
                                      書記官  莊  玉  惠
中   華   民  國    九十五    年    三    月    九    日
附錄本案論罪科刑法條全文：
毒品危害防制條例第四條
製造、運輸、販賣第一級毒品者，處死刑或無期徒刑；處無期徒
刑者，得併科新臺幣一千萬元以下罰金。
製造、運輸、販賣第二級毒品者，處無期徒刑或七年以上有期徒
刑，得併科新臺幣七百萬元以下罰金。
製造、運輸、販賣第三級毒品者，處五年以上有期徒刑，得併科
新臺幣五百萬元以下罰金。
製造、運輸、販賣第四級毒品者，處三年以上十年以下有期徒刑
，得併科新臺幣三百萬元以下罰金。
製造、運輸、販賣專供製造或施用毒品之器具者，處一年以上七
年以下有期徒刑，得併科新臺幣一百萬元以下罰金。
前五項之未遂犯罰之。
懲治走私條例第二條
私運管制物品進口、出口逾公告數額者，處七年以下有期徒刑，
得併科新臺幣三百萬元以下罰金。
以犯前項之罪為常業者，處三年以上十年以下有期徒刑，得併科
新臺幣五百萬元以下罰金。
第一項之未遂犯罰之。
第一項所稱管制物品及其數額，由行政院公告之。
刑法第二百十條
偽造、變造私文書，足以生損害於公眾或他人者，處五年以下有
期徒刑。
刑法第二百十六條
行使第二百十條至第二百十五條之文書者，依偽造、變造文書或
登載不實事項或使登載不實事項之規定處斷。


司法院資訊處製作；財團法人民間司法改革基金會備份。
